【裁判字號】    95,上易,1527
【裁判日期】    950823
【裁判案由】    毒品危害防制條例
【裁判全文】
臺灣高等法院刑事判決                95年度上易字第1527號
上  訴  人  臺灣臺北地方法院檢察署檢察官
被      告  甲○○
                    （另案於台灣台北監獄執行中）
上列上訴人因被告違反毒品危害防制條例案件，不服臺灣臺北地
方法院95年度易字第1158號，中華民國95年6 月30日第一審判決
（起訴案號：臺灣臺北地方法院檢察署95年度毒偵字第918 號）
，提起上訴，本院判決如下：
    主  文
上訴駁回。
    事  實
一、甲○○有多項毒品前科，素行不佳，前於民國九十年間（起
    訴書誤載為九十一年間）因施用毒品，經檢察官依台灣台北
    地方法院九十年度毒聲字第二五八二號裁定送觀察勒戒後，
    認無繼續施用毒品傾向而於九十一年二月五日釋放，並由檢
    察官於同日不起訴處分確定。
二、詎甲○○於觀察勒戒執行完畢後五年內，復基於施用第二級
    毒品甲基安非他命之概括犯意，自九十五年二月五日起至同
    年三月十六日二十二時許止，在臺北縣板橋市○○街百麗旅
    館及友人林維聖所駕車號七七二九－ＥＰ號自用小客車停放
    於臺北市萬華區○○○路某處等場所時，先後以其所有之吸
    管勺子二支舀取甲基安非他命後，置放在其所有之玻璃球吸
    食器內，再以吸食火烤所生霧氣之方式，連續施用甲基安非
    他命多次，其最後一次施用時所餘之甲基安非他命一包（含
    包裝重０‧四八公克、淨重０‧三一公克），並經甲○○藏
    放在林維聖所駕車輛駕駛座墊下。嗣於同年三月十七日一時
    十五分許，甲○○搭乘林維聖（由檢察官另行偵辦）所駕車
    輛，途經臺北市萬華區○○○路一段六十三號前，為警攔檢
    查獲，並當場在該車駕駛座墊下扣得甲○○所有之上開甲基
    安非他命一包，及玻璃球一個、吸管勺子二支等物。
三、案經臺北市政府警察局萬華分局移送臺灣臺北地方法院檢察
    署檢察官偵查起訴。
    理  由
一、被告甲○○對於事實欄第二項所載犯行均坦承不諱，並有扣
    案為被告施用所剩之甲基安非他命一包，及其所有供其施用
    毒品之玻璃球一個、吸管勺子二支可證。扣案毒品經初步檢
    驗結果亦有第二級毒品安非他命類毒品反應，有毒品初步鑑
    驗報告書在卷可佐（見偵查卷第十八頁），而被告為警查獲
    時所採集之尿液經送檢驗結果，亦確呈安非他命及甲基安非
    他命陽性反應，其中安非他命濃度達二九四一 ng/ml，甲基
    安非他命濃度達四三一二九 ng/ml，有臺灣檢驗科技股份有
    限公司濫用藥物尿液檢驗報告書附卷可稽（見偵查卷第五十
    七頁）。按吸食甲基安非他命經由代謝會產生少量之安非他
    命，而吸食安非他命經由代謝則不會產生甲基安非他命，依
    據英國藥學協會所編之CLARK'S ISOLATION AND IDENTIFICA
    -TION OF DRUGS一書第七百六十三、七百六十四頁所載，人
    體施用甲基安非他命後，在主要代謝物中未改變形態之甲基
    安非他命佔施用劑量達百分之四十三，而安非他命約百分之
    五，故可由尿液檢驗結果研判係施用安非他命或甲基安非他
    命，此為本院職務上所已知（見司法院九十四年十二月編印
    之「法官辦理刑事案件參考手冊(一)毒品危害防制條例部分」
    第一百六十八頁所引法務部調查局九十三年五月四日調科壹
    字第○九三六二四一三九八○號函），本院斟酌被告尿液檢
    驗結果，以安非他命濃度／（〔甲基安非他命濃度／四十三
    〕X一○○）方式，算得安非他命濃度佔施用劑量比率約為
    百分之二．九三，甲基安非他命與安非他命間之濃度相差懸
    殊，足認被告所施用者為甲基安非他命。又被告有事實欄第
    一項所載受觀察勒戒執行完畢之紀錄，有本院被告前案紀錄
    表附卷足參，其於觀察勒戒執行完畢後五年內，再有本件犯
    罪，事證明確，自應依法論科。
二、被告行為後，刑法第五十六條關於連續犯之規定，已修正刪
    除，另同法第四十一條第一項前段關於易科罰金之折算標準
    ，亦由銀元一百元、二百元、三百元修正為新台幣一千元、
    二千元、三千元，並均於九十五年七月一日生效施行，其中
    關於連續犯之刪除，雖非犯罪構成要件之變更，但已影響行
    為人刑罰之法律效果，自屬法律有變更，與易科罰金標準之
    提高，均較修正前之規定為不利，爰依刑法第2條第1項前段
    之規定，就上開條文，適用被告行為時之法律。故核被告所
    為，係犯毒品危害防制條例第十條第二項施用第二級毒品罪
    。其施用前持有第二級毒品之低度行為，為施用之高度行為
    所吸收，不另論罪。又其先後多次施用第二級毒品甲基安非
    他命之犯行，時間緊接，方法相同，而犯構成要件相同之罪
    名，顯係基於概括犯意反覆為之，為連續犯，應依修正前刑
    法第五十六條規定論以一罪，並加重其刑。
三、原審審理結果，認被告連續施用第二級毒品犯行成立，引用
    毒品危害防制條例第十條第二項、修正前刑法第五十六條之
    規定，審酌被告之素行、犯罪動機、目的、犯罪持續期間、
    犯罪後態度等一切犯罪情狀，量處被告有期徒刑四月，並諭
    知易科罰金之折算標準為銀元三百元折算一日，及說明扣案
    之第二級毒品應依毒品危害防制條例第十八條第一項前段諭
    知沒收銷燬，扣案之玻璃球一個、吸管勺子二支應依刑法第
    三十八條第一項第二款宣告沒收，認事、用法及量刑均稱妥
    當。又原審判決時，雖未及就前述修正前後之刑法為比較適
    用，然案經上訴本院後，比較新舊法結果，行為後之法律並
    未較有利於行為人，仍應適用行為時法，則原判決適用行為
    時法即無不當，自不構成撤銷之事由，仍應予維持。
四、檢察官上訴意旨以原判決事實欄及理由第一項均認定被告施
    用及經扣案之毒品為甲基安非他命，惟主文欄及理由欄第二
    項則記載扣案之安非他命應予沒收銷燬，主文、事實及理由
    間已相互矛盾，而請求撤銷原判決，固非無見。惟因甲基安
    非他命與安非他命均為安非他命類毒品，而本件既僅扣得安
    非他命類毒品一包，原判決上開誤載，尚不致混淆扣案毒品
    之同一性，應僅由本院更正即可，尚無撤銷改判之必要，檢
    察官本件上訴，為無理由，應予駁回。
據上論斷，應依刑事訴訟法第三百六十八條，判決如主文。
本案經檢察官柯麗鈴到庭執行職務。
中    華    民    國  九十五  年    八  月  二十三    日
                  刑事第十三庭審判長法  官  曾德水
                                    法  官  廖紋妤
                                    法  官  范清銘
以上正本證明與原本無異。
不得上訴。
                                    書記官  吳金來
中    華    民    國    95    年    8     月    23    日
附錄本案論罪科刑法條全文：
毒品危害防制條例第十條第二項
施用第二級毒品者，處三年以下有期徒刑。


司法院資訊處製作；財團法人民間司法改革基金會備份。
